臺灣高等法院臺南分院刑事判決
上　訴　人
即　被　告　甲○○
選任辯護人　蘇明道律師
上列上訴人因公共危險案件，不服臺灣臺南地方法院94年度交訴
字第22號中華民國94年5月12日第一審判決（起訴案號：臺灣臺
南地方法院檢察署94年度偵字第687號），提起上訴，被告並就
犯罪事實為有罪之陳述，本院裁定進行簡式審判程序，判決如下
：
    主  文
上訴駁回。
甲○○緩刑肆年。
    事  實
一、甲○○於民國九十三年十月二十七日晚間九時三十分許起至
    十一時十五分許止，在台南縣新市鄉○○路最愛檳榔攤飲用
    啤酒三、四瓶後，業已達於不能安全駕駛動力交通工具之程
    度，竟仍自該處駕駛車牌號碼5623—GE號自用小客車，沿台
    南縣山上鄉○○○○○道由南往北方向行駛。嗣於同日晚間
    十一時二十五分許，行經上開路段南洲村南洲四十一號北側
    前時，因酒後操控能力變差而行車不穩，且因疏於注意車前
    狀況，以致不慎自後追撞同向在前由乙○○所騎乘之車牌號
    碼J68—770號重型機車，並造成乙○○人、車倒地，受有左
    側肱骨骨折、臉部撕裂傷等傷害（過失傷害部分未據告訴）
    。詎甲○○駕駛動力交通工具肇事，致乙○○受傷後，竟未
    採取任何救護措施或報警前來處理，隨即另行起意，逕行駕
    車逃離現場。嗣經警據報處理後，始循線於翌（二十八）日
    上午一時許在台南縣山上鄉新莊村大庄廿七之二號甲○○住
    處查獲，九十三年十月二十八日一時十三分許於台南縣警察
    局新化分局山上分駐所測得甲○○之吐氣所含酒精濃度仍高
    達每公升０‧八八毫克（MG/L），而查悉上情。
二、案經台南縣警察局新化分局報告台灣台南地方法院檢察署檢
    察官偵查起訴。
    理  由
一、本件係經上訴人即被告甲○○於審理程序當庭表示認罪，而
    經本院裁定以簡式審判程序加以審理，則依據刑事訴訟法第
    二百七十三條之二、同法第一百五十九條第二項之規定，不
    適用傳聞法則有關限制證據能力之相關規定，合先敘明。
二、關於被訴刑法第一百八十五條之三之酒後駕車罪部分：
（一）被告甲○○於上述時間、地點飲用酒類，並已達不能安全
      駕駛動力交通工具之程度，仍駕駛上開自用小客車在道路
      上行駛之事實，業據被告於警詢、偵查中、原審及本院審
      理時坦承不諱。被告為警查獲並測得吐氣所含酒精濃度為
      每公升０‧八八毫克，有酒精濃度測試單一紙在卷可稽（
      見警卷第十七頁）。
（二）按刑法第一百八十五條之三所稱服用酒類或其他相類之物
      ，不能安全駕駛動力交通工具之公共危險條款，係屬抽象
      危險犯之規定，此種抽象危險係伴隨飲酒過量之行為而當
      然成立。亦即只需客觀上有此種行為出現，危險即視為存
      在，其是否果真肇事，均不影響公共危險罪責之成立；若
      其果真駕車肇禍，其不能安全駕駛動力交通工具之情形，
      則更不待言。另參考德、美等國之認定標準，對於酒精濃
      度呼氣已達每公升零點八五毫克，或血液濃度達百分之零
      點一七以上者，其肇事率為一般正常人之五十倍，均認為
      已達不能安全駕駛之程度，此亦有中央警察大學交通學系
      暨交通管理研究所教授蔡中志之研究報告一紙附原審卷可
      憑。
（三）查被告對於其在上述時、地，酒後駕車一事供認屬實，且
      其肇事後之吐氣酒精濃度，經測試結果高達每公升０‧八
      八毫克，依上述說明，被告飲酒後顯已達於不能安全駕駛
      動力交通工具之程度。況被告嗣因不能安全駕駛之行為，
      而不慎追撞被害人乙○○，並造成被害人受傷之結果，此
      部分據被告自承在卷，並有道路交通事故現場圖暨報告表
      計三紙、財團法人奇美醫院所出具之診斷證明書一紙及事
      故現場蒐證照片四十幀附卷可憑，顯見被告飲酒後駕駛自
      用小客車時，確已處於不能安全駕駛之狀態。故被告於上
      開時、地有酒後駕車之公共危險犯行，甚為明確。
三、關於被訴刑法第一百八十五條之四駕駛動力交通工具肇事，
    致人受傷而逃逸部分：
（一）上開犯罪事實，業據上訴人即被告甲○○於本院審理時供
      承不諱，且有前開被害人之財團法人奇美醫院診斷證明書
      一紙、道路交通事故現場圖暨報告表計三紙及事故現場蒐
      證照片四十幀等附卷可稽。
（二）經觀諸卷附現場蒐證照片所示，被告所駕駛之前開自用小
      客車擋風玻璃、引擎蓋及前保險桿均破裂、凹損，而被害
      人所騎乘之重型機車車後全毀損，另經採證被告所駕駛之
      自用小客車上擋風玻璃上之肉屑，經核亦與被害人之DNA
      型別相符，有內政部警政署刑事警察局鑑驗書一紙附偵查
      卷可佐，顯見本件車禍係被害人所有機車遭被告自後嚴重
      追撞後車尾，被害人彈至被告所駕駛之自用小客車之擋風
      玻璃後跌落路旁，則由當日被告所駕車輛碰撞部位既在前
      車頭，被害人經撞擊彈至擋風玻璃後，並造成擋風玻璃有
      三分之二以上之面積有不規則形狀之典型軟物體碰撞凹損
      等情觀之，被告對於發生在其視線前方之事故，應無不知
      之理。次按行為人飲酒後如其呼氣酒精濃度達於每公升０
      ‧八五毫克時，即有噁心、步履蹣跚之中毒症狀，此有上
      述研究報告可按。被告遭警查獲後所測得之呼氣酒精濃度
      係每公升０‧八八毫克，揆諸上開說明，被告於肇事當時
      尚未達於意識不清之程度，且被告於偵訊時亦自承：「（
      問：開車前是否有點醉意？）稍微有點醉意」等語（見偵
      查卷第八頁），再參以被告當時尚能由台南縣新市鄉駕駛
      車輛至台南縣山上鄉，二處相距甚遠，顯見其仍有相當之
      意識能力，自難認被告確實不知其駕車肇事之情。況被告
      於警、偵訊時均自承：知道有撞到東西等語（見警卷第七
      頁、第八頁及偵卷第八頁），卻始終未下車查看是否有人
      受傷，足見其有肇事逃逸之故意，要為明灼。
（三）按刑法第一百八十五條之四之肇事致人死傷逃逸罪，係以
      處罰肇事後逃逸之駕駛人為目的，俾促使駕駛人於肇事後
      能對被害人即時救護，以減少死傷。是該罪之成立，只以
      行為人有駕駛動力交通工具肇事，致人死傷而逃逸，且行
      為人亦知悉肇事之事實為已足，至行為人是否知悉或確認
      有人死傷，則非所問，此迭據最高法院解釋明確。綜上所
      述，本件被告於事發後已明知肇事致告訴人受傷，未即對
      被害人採取救護或其他必要措施並報警處理即行駕車離去
      之事證明確，被告此部分之犯行堪以認定，應依法論科。
四、核上訴人即被告甲○○所為，係犯刑法第一百八十五條之三
    酒後駕車罪及同法第一百八十五條之四之駕車肇事逃逸罪。
    另被告所犯上開二罪間，犯意不同，行為互殊，應予分別論
    罪，併合處罰。
五、原審以被告罪證明確，因予適用刑法第一百八十五條之三、
    第一百八十五條之四、第五十一條第五款，之規定，並審酌
    被告犯罪之動機、目的，其生活狀況，本件犯罪所生之危險
    、損害，以及被告酒後駕駛車輛於道路上行駛，不僅嚴重危
    害往來之交通安全，且其經警查獲時所測得之吐氣所含酒精
    濃度，仍高達每公升０‧八八毫克（MG/L），另其駕車肇事
    並致被害人乙○○受傷後，不僅未採取任何救護措施，且未
    報警前來處理，便隨即逃離現場，足見其惡性非輕，於肇事
    後迄今尚未與被害人達成民事和解，復於原審調查、審理中
    飾詞卸責等一切情狀，分別量處酒後駕車罪部分，有期徒刑
    四月；駕駛動力交通工具肇事，致人受傷而逃逸部分，有期
    徒刑八月，並定其應執行有期徒刑十一月。本院經核原判決
    認事用法俱無不合，量刑亦稱妥適，被告上訴意旨否認犯罪
    ，指摘原判決不當，非有理由，應予駁回。
六、又被告未曾受有期徒刑以上刑之宣告，有台灣高法院被告全
    國前案紀錄表在卷可稽，其因一時失慮致罹刑章，惟其於上
    訴後已與被害人乙○○達成和解，立有和解書附本院卷可稽
    ，參以被害人到庭表示同意給被告一次機會等情，已知悔悟
    ，信無再犯之虞，本院認其所宣告之刑以暫不執行為適當，
    併予宣告緩刑四年，以勵自新。
七、據上論斷，應依刑事訴訟法第三百六十八條，刑法第七十四
    條第一款，判決如主文。
本案經檢察官邱克斌到庭執行職務。
中　　華　　民　　國　　94　　年　　8 　　月　　11　　日
                  刑事第二庭    審判長法　官  葉居正
                                      法　官  莊俊華
                                      法　官  高明發
以上正本證明與原本無異。
酒後駕車罪部分不得上訴。
其餘如不服本判決，應於收受本判決後十日內向本院提出上訴書
狀。其未敘述上訴理由者並得於提起上訴後十日內向本院補提理
由書狀（均須按他造當事人之人數附繕本）「切勿逕送上級法院
」。
　　　　　　　　　　　　　　　　　　　書記官  陳淑貞
中　　華　　民　　國　　94　　年　　8 　　月　　12　　日
附錄本案論罪科刑法條全文：
刑法第一百八十五條之三：
服用毒品、麻醉藥品、酒類或其他相類之物，不能安全駕駛動力
交通工具而駕駛者，處一年以下有期徒刑、拘役或三萬元以下罰
金。
刑法第一百八十五條之四：
駕駛動力交通工具肇事，致人死傷而逃逸者，處六月以上五年以
下有期徒刑。
